【裁判字號】    95,簡,3
【裁判日期】    950627
【裁判案由】    排除侵害等
【裁判全文】
臺灣臺北地方法院民事判決                 95年度簡字第3號
原      告  丁○○
訴訟代理人  甲○○律師
複代理人    丙○○律師
被      告  乙○○
上列當事人間排除侵害等事件，本院於民國九十五年六月十三日
言詞辯論終結，判決如下：
    主  文
原告之訴駁回暨假執行之聲請均駁回。
訴訟費用由原告負擔。
    事實及理由
一、程序方面：
    按民事訴訟法上所謂一事不再理之原則，乃指同一事件已有
    確定之終局判決而言。所謂同一事件，必同一當事人，就同
    一訴訟標的而為訴之同一聲明，若此之者有一不同，自不得
    謂為同一事件（最高法院六十八年度台抗字第二三五號判例
    要旨參照）。查本件與兩造間本院九十二年度店簡字第七○
    七號請求排除侵害事件，二者之當事人均為兩造，訴訟標的
    亦為民法第七百六十七條之物上請求權、第九百六十二條之
    占有物返還請求權及除去侵害請求權（本院新店簡易庭九十
    二年度店簡字第七○七號卷第二六頁），惟二者之聲明不同
    ，依上揭說明，自非同一事件，被告抗辯前揭二者事實及理
    由同一，原告再行起訴，與民事訴訟法第二百五十三條及第
    四百條之規定云云，自非有據，先予敘明。
二、原告主張：原告係坐落臺北市○○路○段三四三號房地之共
    有人，上揭房地與被告所有同路段三四五號毗鄰，並共用一
    面牆，原告於上揭房屋加蓋三樓時，因慮及被告房屋牆面已
    嚴重風化，故另以鋼架搭建牆壁，未與被告三樓共用牆面。
    嗣被告於其房屋加蓋四、五樓時，將加建部分建於原告房屋
    上空，致原告無法興建四樓，而妨礙原告所有權之行使，且
    被告五樓之鐵皮雨簷突出於原告房屋，致下雨時大量雨水均
    排落於原告之屋頂上，造成原告三樓漏水並產生嚴重吵雜聲
    ，另其鐵皮雨簷下方之落水孔，亦使雨水大量集中排落於原
    告三樓之平台，造成原告二樓漏水；九十四年十月間龍王颱
    風來襲，被告側懸於其四、五樓之鐵架被強風颳，重砸於原
    告屋頂，被告屋頂上之塑膠板甚至穿過原告屋頂，差點砸中
    屋內之原告，經原告報警處理，始知被告房客竟可經由被告
    四樓之窗戶自由進出原告屋頂；另兩造房屋共用之牆壁一半
    為原告所有，被告架設於一樓共用牆上之招牌亦佔用原告之
    牆面，招牌上空之鐵架亦使小偷得由此攀進原告屋內，造成
    原告安全受侵害，原告屢次與被告溝通，要求被告將雨簷、
    鐵架、污水排水管、招牌、鐵架等侵害原告所有權之建築拆
    除，被告均置之不理，爰依民法第七百六十七條、第九百六
    十二條請求原告拆除突出於原告土地上空之房屋、鐵皮雨簷
    、污水排水管及共同壁上之招牌暨其招牌上方之鐵架等建築
    云云。並聲明：(一)被告應將坐落臺北市○○區○○段三小段
    三六八地號土地上，門牌號碼為臺北市○○區○○路三段三
    四三號之建物上空之房屋、鐵皮雨簷、污水排水管等突出建
    物及共同壁上之招牌暨招牌上方之鐵架拆除，並前開突出建
    物所在之土地及建築物交還原告及共有人。(二)原告願供擔保
    ，請宣告假執行。
三、被告則以：系爭牆壁係被告所有，並非共同壁，且原告曾以
    被告有佔用共同壁為由訴請被告拆除其上之穾出物，經本院
    以九十二年度店簡字第七○七號及九十三年度簡上字第六四
    四號判決原告敗訴確定在案，原告以同一事由再行起訴，與
    民事訴訟法第四百之條之規定有悖。另前揭二建物之牆壁係
    被告於五十一年間興建房屋時，與原告之父廖清連、同路段
    三四七號所有權人陳雙全協議，嗣後任何一方再興建房屋以
    公壁方式建造，公壁所需之基地各二分之一約四台寸，當時
    三四三興建一樓，三四七號興建一、二樓，並負責公壁款項
    全部，被告於民國五十四年興建三四五號房屋時曾依補貼三
    四三號及三四七號廖陳二人公壁款各二分之一，並言明爾後
    任何一方若再建二、三、四樓時亦比照辦理。原告若欲使用
    共同壁，應分攤二分之一共同壁款，否則無權使用。至被告
    二、三、四樓窗戶原裝設鐵窗十個，原告未經被告同意私自
    僱工拆除，並將拆卸之鐵窗置於自己之屋頂，同時侵占共同
    壁，致無法將原有鐵窗回復原狀，被告保留對原告之追訴權
    ，必要時將提出侵占告訴等語。並聲明：原告之訴駁回。
三、原告主張其係與他人共有之上揭房地與被告所有同路段三四
    五號共用一面牆，被告於其房屋加蓋四、五樓時，將加建部
    分建於原告房屋上空，致原告無法興建四樓，而妨礙原告所
    有權之行使云云。為被告所否認，並抗辯兩造之房屋間之共
    同壁係其與原告共有之原始建築人即原告之父廖清連協議由
    其出資興建，為原告所不爭執。又據臺北市政府工務局建築
    管理處為「釐清本市○○區○○路三段三四五號屋頂違建之
    鐵皮雨簷與排水管等是否突出建築物地界，影響三四三號建
    築物」，於九十五年四月二十五日上午十時三十分辦理現場
    會勘，其結論為：「經現場初步勘查，三四五號屋頂違建之
    鐵皮雨簷與排水管等並未突出建築物地界。」有臺北市政府
    工務局建築管理處九十五年五月三日北市工建使字第○九五
    六五○六二五○○號函附之會勘紀錄表在卷可稽，則系爭共
    同壁既係由三四三號房屋原始建築人廖清連協議由被告興建
    ，自屬被告所有，則被告於其上固著招牌或排水管、雨簷均
    於法未有不合。再者，固著共同壁上之系爭排水管、雨簷均
    未突出被告所有建物之地界，則所附著之被告建物四、五樓
    建築物，自難認有佔用原告共有土地上空之情形，則原告請
    求被告拆除之，自屬無稽。
四、原告主張系爭共同壁其有二分之一權利，被告不得於其上側
    懸招牌云云。為被告所否認，如前揭說明，原告抗辯系爭共
    同壁係與原告共有房屋之原始建築人廖連清協議，由其獨資
    興建，為原告所不爭執，則該共同壁自屬被告所有，被告自
    得使用該共同壁懸掛系爭招牌及固著系爭鐵架，是原告請求
    被告拆除系爭招牌及招牌上方之鐵架，為無理由。
五、原告又主張被告之雨簷，於下大量雨水時，雨水集中排落於
    原告之屋頂造成吵雜聲，而雨簷之落水孔使大量雨水集中排
    落於原告二樓平台，造成原告二樓屋頂漏水云云，固提出照
    片三幀為證，惟其中一幀照片未有雨簷落水之情形，而另二
    幀照片雨簷固有類似雨水飛滴之情形，惟尚不足以證明該等
    雨水有滴下原告屋頂造成吵雜聲及致原告二樓屋頂漏水之情
    事，況被告前揭雨簷未逾被告房屋地界，如前所述，自難認
    有原告主張為有理由。
六、原告主張被告之鐵窗被強風颳落，重砸落於原告屋頂，及被
    告之房客得以自被告房屋之四樓窗戶自由進出原告屋頂，而
    招牌上方之鐵架亦使小偷得由此攀進原告屋內云云，均與被
    告是否無權占有原告共有房地上空，及民法第七百六十七條
    、九百六十二條之規定無涉，不另贅述。另原告請求囑託地
    政人員鑑界並測量逾界建築物之體積大小云云，惟如前所述
    ，系爭共同壁係被告經廖連清同意，獨資興建，自屬被告所
    有，且屬合法，且被告房屋及排水管及雨簷，亦如前所述，
    自無再行囑託鑑界之必要。
七、綜上所述，原告依民法第七百六十七條、第九百六十二條之
    規定，請求被告應將坐落臺北市○○區○○段三小段三六八
    地號土地上，門牌號碼為臺北市○○區○○路三段三四三號
    之建物上空之房屋、鐵皮雨簷、污水排水管等突出建物及共
    同壁上之招牌暨招牌上方之鐵架拆除，並前開突出建物所在
    之土地及建築物交還原告及共有人，為無理由，不應准許。
    原告假執行之聲請失所附麗，應併予駁回。
八、本件事證已臻明確，兩造其餘攻擊防禦方法及舉證，與本判
    決結果不生影響，無贅述必要，併予敘明。
九、據上論結，原告之訴為無理由，依民事訴訟法第四百三十六
    條第二項、第七十六條之規定，判決如主文。
中    華    民    國    95    年    6     月    27    日
                  民事第六庭    法  官  吳光釗
以上正本係照原本作成
如對本判決上訴，須於判決送達後20日內向本院提出上訴狀
中    華    民    國    95    年    6     月    27    日
                                書記官  陳素卿


司法院資訊處製作；財團法人民間司法改革基金會備份。
